臺灣桃園地方法院行政訴訟判決　
111年度交字第199號
原      告  張溥罡  

被      告  臺北市交通事件裁決所


代  表  人  蘇福智  
上列當事人間交通裁決事件，原告不服被告民國111年4月25日北
市裁催字第22－ZYYB20120號裁決，提起行政訴訟，本院判決如下
：
    主  文
原告之訴駁回。
訴訟費用新臺幣參佰元由原告負擔。
    事實及理由
壹、程序方面：
    本件係因原告不服被告所為道路交通管理處罰條例（下稱處
    罰條例）第8 條之裁決而提起撤銷訴訟，依行政訴訟法第23
    7 條之1 ，應適用交通裁決事件訴訟程序。本件因卷證資料
    已經明確，本院依行政訴訟法第237 條之7 規定，不經言詞
    辯論，直接裁判。
貳、實體方面：                                  
一、事實概要：
    原告於民國111年1月24日20時30分許，駕駛車牌號碼000－00
    00號自用小客車（下稱系爭A車），行經國道一號高速公路
    南向44.5公里處時，與訴外人黃仁歸（下稱訴外人）所駕駛
    車牌號碼000－0000號自用小客車（下稱系爭B車）發生碰撞
    之交通事故，經內政部警政署國道公路警察局第一公路警察
    大隊（下稱舉發機關）員警認原告有「汽車行駛高速公路未
    依規定與前車保持安全距離（追撞前車肇事）」之違規，遂
    逕行舉發並填製掌電字第ZYYB20120號之舉發違反道路交通
    管理事件通知單（下稱系爭舉發通知單），記載應到案日期
    111年4月14日前，並移送被告處理。嗣原告於111年3月10日
    到案陳述不服舉發，經被告函請舉發機關協助查明事實後，
    認原告確有「汽車行駛高速公路未依規定與前車保持安全距
    離」之違規，即於111年4月25日填製北市裁催字第22－ZYYB2
    0120號之違反道路交通管理事件裁決書（下稱原處分），爰
    依處罰條例第33條第1項第2款及違反道路交通管理事件統一
    裁罰基準及處理細則（下稱裁罰基準及處理細則）等規定，
    裁處原告罰鍰新臺幣（下同）3,000元，並記違規點數1點等
    處分。原告不服，於是提起本件行政訴訟。
二、原告起訴主張及聲明：
（一）主張要旨：原告當時係因前車無故煞停，導致原告煞車不
      及追撞，事故後，前車又加速駛離現場，若前方有回堵現
      象或緊急狀況，為何還能肇事逃逸加速駛離。本件僅憑一
      位肇事逃逸者之口供，認定車禍主因為原告未保持安全距
      離，實屬有誤。
（二）聲明：撤銷原處分。
三、被告答辯及聲明：
（一）答辯要旨：
    ⒈引用處罰條例第33條第1項第2款、第63條第1項第1款、高
      速公路及快速公路交通管制規則（下稱管制規則）第6條
      第1項、第11條第3款、道路交通標誌標線號誌設置規則（
      下稱設置規則）第182條等相關交通法規之條文（詳卷附
      答辯狀）。
    ⒉本件舉發機關函覆表示略以：有關AKH-9398號車於111年1
      月24日20時30分許在國道1號南向44.5公里處與AGE-0276
      號車發生交通事故為本大隊舉發之違規案，查本件交通事
      故依雙方筆錄及相關跡證初步研判為AKH-9398號車因未保
      持行車安全距離致肇事。按道路交通安全規則第94條第1
      項規定：「汽車在同一車道行駛時，除擬超越前車外，後
      車與前車之間應保持隨時可以煞停之距離」，本大隊依事
      實舉發並無不當等語。又汽車駕駛人大多時間皆係注視前
      方，保持適當之行車距離較為容易客觀，而行車需隨時注
      意前車之動態，是以，「行車安全距離」之保持，當為後
      車應盡之責任，故仍應考量車流狀況及前車狀態適時調整
      。爰此，原告雖以前詞置辯，惟駕駛人並未遵守道路交通
      相關規定，以維交通安全及秩序，舉發機關依上開規定製
      發舉發通知單，並無違誤，被告實難以前開情詞撤銷原處
      分。
　　⒊綜上所述，本件原告之訴為無理由，請判決如聲明所述，
      以維法紀。
（二）聲明：駁回原告之訴。
四、本院之判斷：
（一）前提事實：
      原告於111年1月24日20時30分許，駕駛系爭A車行經國道
      一號高速公路南向44.5公里處時，與訴外人所駕駛之系爭
      B車發生碰撞之交通事故，經舉發機關員警認原告有「汽
      車行駛高速公路未依規定與前車保持安全距離（追撞前車
      肇事）」之違規等情，此有行車記錄器畫面擷取照片（見
      本院卷第11頁、第13頁）、系爭舉發通知單（見本院卷第
      41頁）、原告申訴書（見本院卷第44頁）、舉發機關111
      年3月31日國道警一交字第1111703154號函文（見本院卷
      第49至50頁）、道路交通事故初步分析研判表（見本院卷
      第51頁）、道路交通事故現場圖（見本院卷第53頁）、原
      告違規紀錄查詢（見本院卷第65頁）、駕駛人基本資料（
      見本院卷第67頁）、汽車車籍查詢（見本院卷第69頁）、
      道路交通事故談話紀錄表（見限閱卷第11至14頁）、道路
      交通事故調查報告表㈠㈡（見限閱卷第19頁、第21頁）、交
      通事故車損照片（見限閱卷第23至41頁）等資料各1份在
      卷可憑。
（二）被告認定原告有「汽車行駛高速公路未依規定與前車保持
      安全距離」之違規，並無違誤：
    ⒈按「汽車行駛於高速公路、快速公路或設站管制之道路，
      不遵使用限制、禁止、行車管制及管理事項之管制規則而
      有下列行為者，處汽車駕駛人新臺幣3,000元以上6,000元
      以下罰鍰：二、未保持安全距離」，處罰條例第33條第1
      項第2款定有明文。又「汽車在同一車道行駛時，除擬超
      越前車外，後車與前車之間應保持隨時可以煞停之距離，
      不得任意以迫近或其他方式，迫使前車讓道」，亦為道路
      交通安全規則（下稱道安規則）第94條第1項所明定。
　　⒉復按管制規則第6條第1項第1款規定：「汽車行駛高速公路
      及快速公路，前後兩車間之行車安全距離，在正常天候狀
      況下，依下列規定：一、小型車：車輛速率之每小時公里
      數值除以二，單位為公尺」、第3項規定：「第1項規定如
      遇濃霧、濃煙、強風、大雨、夜間行車或其他特殊狀況時
      ，其安全距離應酌量增加，並保持隨時可以煞停之距離」
      、設置規則第149條第1項第1款第1點前段規定：「標線依
      其型態原則上分類如下：一、線條以實線或虛線標繪於路
      面或緣石上，用以管制交通者，原則上區分如下：（一）
      白虛線設於路段中者，用以分隔同向車道或作為行車安全
      距離辨識線；設於路口者，用以引導車輛行進，或作為大
      眾捷運系統車輛行駛界線，用以區隔大眾捷運系統車輛行
      進範圍」、第182條第1項規定：「車道線，用以劃分各線
      車道，指示車輛駕駛人循車道行駛」、同條第2項規定：
      「本標線為白虛線，線段長4公尺，間距6公尺，線寬10公
      分」。
    ⒊經查，本院勘驗本件舉發過程之錄影光碟內容略以：「⒈檔
      案名稱：AKH-9398行車影像。⒉光碟播放時間共3分1秒，
      本檔案之錄影畫面係2022年1月24日20時許所錄製，為原
      告行車記錄器之影像畫面。⒊錄影畫面一開始，可看見原
      告駕駛車牌號碼000－0000號自用小客車（下稱系爭A車）
      行駛於國道一號南向高速公路上。⒋錄影畫面時間20時29
      分37秒許，系爭車輛已駛至該路段高速公路之內側車道上
      。⒌錄影畫面時間20時29分38秒許，可看見行駛於原告右
      前方（即中線車道）之車牌號碼000－0000號自用小客車（
      下稱系爭B車）開始閃爍左側方向燈，嗣系爭B車為閃避行
      駛其後方之救護車，而向左變換車道至內側車道上。⒍錄
      影畫面時間20時29分56秒許，系爭B車已完成向左變換車
      道至內側車道上，但其左側方向燈仍持續閃爍，此時可看
      見系爭A車相距系爭B車約1組車道線之距離。⒎錄影畫面時
      間20時29分57秒許，可看見系爭B車之第三煞車燈開始亮
      起，並於錄影畫面時間20時29分58秒許熄滅，此時系爭A
      車相距系爭B車將近有1組車道線之距離。⒏錄影畫面時間2
      0時30分2秒許，可看見系爭B車之第三煞車燈又開始亮起
      ，此時系爭A車相距系爭B車僅剩半組車道線之距離。⒐錄
      影畫面時間20時30分5秒許，系爭A車撞擊系爭B車之車尾
      ，嗣系爭B車即往前駛離現場」等情（見本院卷第73至74
      頁），核與原告於道路交通事故談話紀錄表所述略以：「
      （問：何地出發欲往何處？肇事前行進方向？行駛何車道
      及肇事經過情形？）由林口上國道欲往大竹交流道，行至
      上述時、地，前方自小客AGE－0276不知何故緊急煞車，以
      致我煞車後仍不及，追撞其車尾，但不知何因該車並未停
      車而往南逕自駛離。（問：肇事當時行車速率多少？）30
      -40km/h。（問：發現危險時距離對方多遠？採取何種反
      應措施？）約1部車長、煞車」等語（見本院限閱卷第11
      頁），大致相符，並有行車記錄器畫面擷取照片、系爭舉
      發通知單、舉發機關111年3月31日國道警一交字第111170
      3154號函文、道路交通事故初步分析研判表、道路交通事
      故現場圖、訴外人道路交通事故談話紀錄表、道路交通事
      故調查報告表㈠㈡、交通事故車損照片等資料（見本院卷第
      11頁、第13頁、第41頁、第49至53頁、限閱卷第13至14頁
      、第19至41頁）在卷可佐。
　　⒋觀諸上開勘驗筆錄及原告之道路交通事故談話紀錄表所示
      ，可知系爭車輛於行經國道一號高速公路南向44.5公里處
      時，其行車速度約莫為每小時30至40公里，於發生本件交
      通事故碰撞前，距離行駛於其前方訴外人所駕駛之系爭B
      車，僅剩半組車道線之距離，依設置規則第182條規定可
      知一組車道線之距離為「線段長4公尺，間距6公尺」合計
      為10公尺，換言之，系爭A車於行駛該路段高速公路，行
      車速度在30至40公里時，確實距離前方之系爭B車，兩車
      之距離僅剩5公尺（如原告所述約一部車長之距離），且
      小型車行駛高速公路前後兩車間之行車安全距離，在正常
      天候狀況下，依原告行車速度，至少應為15至20公尺。足
      認原告行駛於高速公路時顯未與前方車輛保持應有之安全
      距離，堪認本件原告確實有「行駛高速公路未依規定與前
      車保持安全距離」之違規事實。
    ⒌原告雖主張：當時係因前車無故煞停，導致原告煞車不及
      追撞，事故後，前車又加速駛離現場，若前方有回堵現象
      或緊急狀況，為何還能肇事逃逸加速駛離等語。惟按道安
      規則第94條第1項：「汽車在同一車道行駛時，除擬超越
      前車外，後車與前車之間應保持隨時可以煞停之距離，不
      得任意以迫近或其他方式，迫使前車讓道」、管制規則第
      6條第3項：「第1項規定如遇濃霧、濃煙、強風、大雨、
      夜間行車或其他特殊狀況時，其安全距離應酌量增加，並
      保持隨時可以煞停之距離」等規定意旨觀之，駕駛人不論
      駕車行駛於一般道路或高速公路上時，均應與前車保持隨
      時可以煞停之距離。經查，依上開勘驗筆錄所示，系爭A
      車自系爭B車於錄影畫面20時29分56秒許完成變換車道至
      內側車道上時，其兩車相距之距離，最多也僅約1組車道
      線之距離，嗣於錄影畫面時間20時30分2秒許，於發生碰
      撞前，系爭B車之第三煞車燈開始亮起時，此時兩車相距
      僅剩半組車道線之距離，亦即相距僅約5公尺之距離，此
      時依原告之車速30至40公里觀之，顯已違背上開管制規則
      第6條第1項第1款：「汽車行駛高速公路及快速公路，前
      後兩車間之行車安全距離，在正常天候狀況下，依下列規
      定：一、小型車：車輛速率之每小時公里數值除以二，單
      位為公尺」之規定。況依據上開錄影畫面觀察系爭A車跟
      隨前方系爭B車之時間至少約有9秒之久（自錄影畫面時間
      20時29分56秒至20時30分5秒間），則以系爭車輛當時之
      車速約30至40公里，即每秒約8.3至11.1公尺計算，則系
      爭A車跟隨前方系爭B車之距離至少約有79.7至99.9公尺之
      遠(即8.3×9＝79.7、11.1×9＝99.9)，顯見在如此長之距離
      ，原告所駕駛之系爭A車與前方系爭B車不僅均未保持安全
      距離，且原告亦有相當充分之時間及距離可以逐漸與前方
      系爭B車拉開距離保持安全之車距，根本不會有煞車不及
      而追撞前方系爭B車之情狀發生。故原告主張：係因前車
      無故緊急煞停，導致原告煞車不及等語，顯係卸責之詞，
      不足採信。
　　⒍至原告主張：訴外人於肇事後加速駛離現場乙節。惟按憲
      法之平等原則要求行政機關對於事物本質上相同之事件作
      相同處理，乃形成行政自我拘束，惟憲法之平等原則係指
      合法之平等，不包含違法之平等，此有最高行政法院93年
      判字第1392號判例意旨可資參照。而行政行為，非有正當
      理由，不得為差別待遇，行政程序法第6條固有明文，此
      即行政法上之平等原則。然行政機關若怠於行使權限，致
      人民因個案違法狀態未排除而獲得利益時，該利益並非法
      律所應保護之利益，因此其他人民不能要求行政機關比照
      該違法案例授予利益，亦即人民不得主張「不法之平等」
      ，最高行政法院92年度判字第275號判決意旨闡釋明確。
      經查，本件原告駕駛系爭A車行駛於高速公路時，確實有
      與前車未保持安全距離之客觀違規行為事實，已詳如前述
      ，是縱認訴外人於碰撞事故發生後有肇事逃逸之違規，惟
      此亦係其他車輛是否另涉違反處罰條例規定，而另件裁罰
      之問題，且縱其他車輛未經舉發、裁處，原告亦不得執此
      主張「不法之平等」而要求比照辦理，藉此免除本件違規
      事實而應負之罰責。故原告上開所述，亦屬卸責之詞，不
      足採信。　
　　⒎綜上所述，堪認本件原告確實有於前揭違規時間、地點行
      駛高速公路未與前車保持安全距離之違規行為事實。又原
      告係合法考領有駕駛執照之人，其違規行為縱非故意，亦
      有應注意、能注意，而未注意之過失責任。從而，被告認
      定原告有「汽車行駛高速公路未依規定與前車保持安全距
      離」之違規，並無違誤。
（三）被告以原處分裁罰原告罰鍰3,000元，並記違規點數1點，
      並無違誤：
    ⒈按「汽車行駛於高速公路、快速公路或設站管制之道路，
      不遵使用限制、禁止、行車管制及管理事項之管制規則而
      有下列行為者，處汽車駕駛人新臺幣3,000元以上6,000元
      以下罰鍰：二、未保持安全距離」、「汽車駕駛人有下列
      各款所列條款之一者，除依原條款處罰鍰外，並予記點：
      一、有第33條第1項、第2項、第38條第1項、第40條、第4
      5條、第47條第1款至第3款、第48條、第49條或第60條第1
       項、第2項第1款、第2款情形之一者，各記違規點數1 點
      」，處罰條例第33條第1項第2款、第63條第1項第1款分別
      定有明文。
    ⒉次按裁罰基準及處理細則第1條規定：「本細則依道路交通
      管理處罰條例第92條第4項規定訂定之」、第2條第1項、
      第2項規定：「處理違反道路交通管理事件之程序及統一
      裁罰基準依本細則之規定辦理。前項統一裁罰基準，如附
      件違反道路交通管理事件統一裁罰基準表」，核上開處罰
      條例第92條第4項所授權交通部會同內政部訂定之裁罰基
      準及處理細則及其附件「違反道路交通管理事件統一裁罰
      基準表」（下稱裁罰基準表），就其立法目的及功能，乃
      為防止處罰機關枉縱或偏頗，用以維持裁罰之統一性與全
      國因違反道路交通管理事件受處罰民眾之公平，不因裁決
      人員不同，而生偏頗，寓有避免各監理機關於相同事件恣
      意為不同裁罰之功能，並非法所不許，於憲法上保障人民
      財產權之意旨並無牴觸（此並有司法院釋字第511號解釋
      意旨理由足資參照），是被告自得依此裁罰基準表而為裁
      罰。
    ⒊原告確有「汽車行駛高速公路未依規定與前車保持安全距
      離」之違規行為，已詳如前述，且原告係於應到案期限內
      到案聽後裁決，是被告依裁罰基準表規定：「小型車」、
      「行駛高、快速公路未依規定與前車保持安全距離」，於
      期限內繳納或到案聽候裁決者，裁處罰鍰3,000元。是本
      件被告依處罰條例第33條第1項第2款、第63條第1項第1款
      、裁罰基準及處理細則及裁罰基準表等規定，以原處分裁
      處原告罰鍰3,000元，記違規點數1點，經核即屬於法有據
      ，該等處分並無違誤。故原告訴請撤銷原處分，為無理由
      ，應予駁回。
（四）本件判決基礎已臻明確，兩造其餘之攻擊防禦方法及訴訟
      資料經本院審酌後，核與判決結果不生影響，無一一論述
      之必要，附此敘明。
五、本件第一審裁判費為裁判費300元，應由原告負擔，爰確定
    第一審訴訟費用額如主文第二項所示。
六、據上論結，本件原告之訴無理由，依政訴訟法第237條之8  
    第1項、第98條第1項前段等規定，判決如主文。
中　　華　　民　　國　　111 　年　　10　　月　　7 　　日
　　　　　　　　　行政訴訟庭　法　官　黃漢權
上為正本係照原本作成。
如不服本判決，應於判決送達後20日內，向本院提出上訴狀並表
明上訴理由（原判決所違背之法令及其具體內容或依訴訟資料可
認為原判決有違背法令之具體事實），其未載明上訴理由者，應
於提出上訴後20日內向本院補提理由書（上訴狀及上訴理由書均
須按他造人數附繕本，如未按期補提上訴理由書，則逕予駁回上
訴），並應繳納上訴裁判費新臺幣750元。
中　　華　　民　　國　　111 　年　　10　　月　　11　　日
　　　　　　　　　　　　　　　書記官　蕭竣升